【裁判字號】    94,訴,2121
【裁判日期】    950629
【裁判案由】    調任
【裁判全文】
臺北高等行政法院判決
                                     94年度訴字第02121號
                              .
原      告  甲○○
輔  佐  人  陳弘明
被      告  行政院勞工委員會職業訓練局
代  表  人  郭芳煜（局長）住同上
訴訟代理人  白友桂律師（兼送達代收人）
            林峻立律師
            乙○○
上列當事人間因調任事件，原告不服公務人員保障暨培訓委員會
中華民國94年5 月13日94公審決字第0077號復審決定，提起行政
訴訟。本院判決如下：
    主  文
原告之訴駁回。
訴訟費用由原告負擔。
    事  實
一、事實概要：緣原告現任內政部警政署刑事警察局國際刑警科
    ，前任臺北市政府警察局（以下簡稱臺北市警察局）捷運警
    察隊分隊長期間，於民國（下同）91年10月9 日參加被告舉
    辦薦任第7 職等至第8 職等一般行政職系專員職缺甄選並經
    錄取，被告以91年10月24日職人字第09138472號函向臺北市
    警察局指名商調，經臺北市警察局以91年11月11日北市警人
    字第09143020300 號函復，以原告應未具所商調職務之法定
    銓敘資格，請被告再行審酌，被告即未再續行原告之商調程
    序。原告於91年11月13日及14日分別向銓敘部及被告提起訴
    願（兼陳情）書，請求被告給付同意調任該局薦任第7 職等
    至第8 職等一般行政職系專員職務之派令，經被告以91年12
    月19日職人字第09157239號函（下稱原處分）否准其請。原
    告不服，向行政院勞工委員會（以下簡稱勞委會）提出訴願
    書，經勞委會移被告處理，被告以92年3 月17日職人字第09
    20012033號函為申訴駁回。原告不服，提起行政訴訟，經本
    院93年7 月28日92年度訴字第1493號判決，以本件屬行為時
    公務人員保障法第18條應提起復審之範圍，勞委會未自為復
    審決定而移由被告依申訴程序處理，於法自有未合，爰撤銷
    被告92年3 月17日職人字第0920012033號函。嗣被告乃將原
    告91年12月20日所提訴願書檢送公務人員保障暨培訓委員會
    （以下簡稱保訓會）處理。經保訓會作成本件復審決定：「
    有關行政院勞工委員會職業訓練局92年3 月17日職人字第09
    20012033號函部分，復審不受理；其餘復審駁回。」原告仍
    不服，遂提起本件行政訴訟。
二、兩造聲明：
  (一)原告聲明求為判決：
  1.原處分及復審決定均撤銷。
  2.被告應核發原告薦任第7 職等至第8 職等一般行政職系專員
    或同職級以上職務之人事派令。
  (二)被告聲明求為判決：駁回原告之訴。
三、兩造之主張：
甲、原告主張之理由：
一、按行政訴訟法第111 條第3 項規定略以：「有左列情形之一
    者，訴之變更或追加應予准許：．．．二、訴訟標的之請求
    雖有變更，但其請求之基礎不變者。三、因情事變更而以他
    項聲明代最初之聲明。」查被告於準備程序中表示，被告原
    招考薦任第7 職等至第8 職等一般行政職系專員職缺已為楊
    青燕所派補，現無該職缺，意圖侵害原告之訴訟利益，為維
    護原告法律上之利益，爰將訴之聲明第1 項變更為「撤銷原
    處分、復審決定，並請求被告核發薦任第7 職等至第8 職等
    一般行政職系專員或同職級以上職務之人事派令」，換言之
    ，亦接受被告薦任第7 職等至第8 職等一般行政職系專員或
    同職級以上職務（例如：編審、秘書或技正等），以維護訴
    訟利益。
二、針對本件復審決定之法律謬誤，說明如下：
  (一)原告所主張訴訟類型乃為課予義務訴訟，被告針對本案多次
    洽詢銓敘部、勞委會及保訓會等單位最後以92年3 月17日職
    人字第0920012033號函駁回原告之請求，原告不服提出救濟
    。復審決定誤將被告91年12月19日職人字第0910057239號書
    函及92年3 月17日職人字第0920012033號函為復審標的，實
    為認事用法之誤，本案復審標的實為「給付薦任第7 職等至
    第8 職等一般行政職系專員職務」，無須將本案分成兩次行
    政處分觀之，歸結其因乃被告、銓敘部、勞委會及保訓會未
    能充分理解本案救濟程序之故，互相推卻所致，且被告及保
    訓會將本案誤為申訴，忽視原告請求之訴訟類型為課予義務
    訴訟，請求被告給付薦任第7 職等至第8 職等一般行政職系
    專員職務。
  (二)按權利保護必要乃指欲得勝訴判決之當事人，有保護其權利
    之必要，亦即在法律上有受判決之利益而言。原告於復審階
    段有實益即法律上有受判決之利益，當無疑義，倘原告於本
    案取得勝訴判決，自得依行政訴訟法等規定向被告請求給付
    薦任第7 職等至第8 職等一般行政職系專員職務之人事派令
    ，並依法強制執行，雖被告及保訓會主張該薦任第7 職等至
    第8 職等一般行政職系專員職缺已於92年3 月26日由訴外人
    楊青燕遞補（於本案爭訟期間），已欠缺權利保護必要，然
    該同等職缺於被告非僅有一職缺，且被告於此行政爭訟期間
    ，以違反行政法上誠信原則之方式企圖造成欠缺權利保護之
    必要之假象。爰此，保訓會所稱本案欠缺權利保護之必要，
    實為認事用法錯誤。
  (三)鈞院於93年7 月28日92年訴字第1493號判決後，被告移請保
    訓會復審，被告遲至93年10月4 日移文保訓會復審，保訓會
    於93年10月18日命原告補送復審書，原告於93年10月26日補
    正復審書。保訓會原應於94年3 月26日作成復審決定（公務
    人員保障法第69條參照）惟保訓會遲至94年5 月3 日始作成
    復審決定，並於94年5 月16日送達，延遲復審決定時間1 個
    月餘，且未以書面通知，實為程序違法。又原告於94年3 月
    中旬要求進行言詞辯論，惟保訓會未依原告之請求，卻於94
    年4 月7 日命原告到場陳述意見，且未於理由中說明，與法
    未合。
  (四)本件復審決定之理由欄(三)中所載，原告應83年警察特考乙等
    考試外事警察人員類科考試及格，該考試未設職系，應與公
    務人員高等考試及格者有間，則依其請求調任時之任用法施
    行細則第14條規定，即應依「依法考試及格人員考試類科適
    用職系對照表」（以下簡稱「適用職系對照表」）對照認定
    其所得適用之職系等云云。惟查，保訓會之法學邏輯推論實
    在令人難以茍同，首先，依公務人員任用法施行細則第14條
    規定：「在本法施行前經依法考試及格或依法銓敘合格實授
    者，取得與擬任職務性質相近程度相當之任用資格。前項依
    法考試及格人員考試類科適用職系，由銓敘部會同考選部認
    定之。依公務人員考試法規辦理之考試，其考試類科未列明
    職系者，依前項規定認定其考試類科適用職系。」原告應83
    年警察特考乙等考試外事警察人員類科考試及格，職系為何
    ，送銓敘部銓敘時，自有審定，其與原告之調任難謂有關聯
    ，且當時考試院之疏失豈可歸責於原告。再者，依公務人員
    任用法第13條第5 項及第18條第3 項但書規定，85年1 月17
    日公務人員考試法修正公布前，各等級特種考試及格人員之
    調任，依各該考試及任用法規之特別限制行之。然85年1 月
    17日公務人員考試法修正公布前原告所參加之警察類科考試
    並無調任之限制，保訓會以公務人員任用法施行細則第14條
    之規定來限制原告之調任，不僅逾越母法之限制，違法將公
    務人員服務法第13條及第18條規定溯及既往，於法律邏輯上
    亦過度推理。此外，保訓會以「職組暨職系名稱一覽表」附
    則五規定中「備註欄」之規定作為限制原告之依據，已違反
    法律保留原則。
  (五)本件復審決定之理由欄(四)中所載，臺北縣警察局新店分局林
    建弘之91年5 月15日部地一字第0915130205號函；監察院某
    甲之銓敘部92年9 月4 日部銓二字第0922242426號書函，原
    高雄市政府警察局調任高雄市議會專門委員之吳修養等3 人
    調任情形不同。其中林建弘分別於84年及86年警察丙、乙等
    特考及格，銓敘部仍依「適用職系對照表」中之「備註欄」
    為依據，否准當事人之請求。吳修養係政治運作下之產物，
    著毋庸議。惟監察院某甲乃81年刑事警察特考及格，84年專
    門職業及技術人員高等律師考試及格，未通過公務人員高等
    考試及格，現已調任監察院任非警察行政職系職務多年，試
    問律師高考及格人員未通過公務人員考試，可以調任一般行
    政職系？且依銓敘部92年9 月4 日部銓二字第0922242426號
    函釋內容觀之，凡警察人員只要通過律師高考之後，調任其
    他非警察、消防及海巡等行政機關後，得銓敘一般行政職系
    人員。然銓敘部、被告及保訓會已拒絕原告之調任，原告根
    本無機會銓敘，該函釋在邏輯上實為嚴重錯誤且荒謬。究其
    原因，在85年1 月17日之前，警察特考並無調任限制，監察
    院某甲當可調任，或銓敘部認為此為法律之缺漏，然銓敘部
    非可為了補充該缺漏而曲解法令以致違反法律保留原則。
三、原告之請求遭被告駁回究係理由為何？針對被告之答辯，彙
    整分析如下：
  (一)被告辯稱臺北市警察局建請被告再行審酌為宜。而經被告再
    行審酌相關法規，原告確未具一般行政職系職務任用資格等
    云云。然觀諸原告行為時所屬機關臺北市警察局所回覆之內
    容乃為：「．．．為期審慎並兼顧張員權益，本案爰請貴局
    再行審酌為宜。」詳言之，該駁回處分之作成，係由被告自
    行審酌後決定，與臺北市警察局希望被告考量原告之權益並
    不相同，非謂臺北市警察局拒絕商調，在此特別澄清。
  (二)被告又稱原告係特種考試警察人員外事警察人員考試及格，
    應未具調任本局一般行政職系專員職務之任用資格，復查原
    告現在任職機關臺北市警察局亦未同意商調原告擔任該局職
    務云云。惟查，被告所依據及推論之結果，實無法令人茍同
    ，詳言之，原告83年通過特種考試警察人員外事警察人員考
    試及格，91年11月11日銓敘部始發出部特三字第0000000000
    號令溯及限制原告之調任，在未有法律授權之下，是否合法
    ？另有關原告當時服務機關臺北市警察局未同意商調部分，
    可以調閱臺北市警察局原卷自詳，無須被告再行捏造臺北市
    警察局所未云之事實。歸結被告答辯之理由得知，拒絕調任
    之理由有二，一為銓敘部函示原告為83年乙等外事警察特考
    及格應適用銓敘部91年11月11日所發布之部特三字第091217
    8813號令所函釋內容，限制原告調任；二為原告所屬臺北市
    警察局未同意等云云。顯見被告一方面以銓敘部所函示「未
    具一般行政職系職務任用資格」為理由，另一方面又稱原告
    所屬之臺北市警察局未同意商調，拒絕核發派令。然細究臺
    北市警察局之函復，並未拒絕商調之文字，其內容為「．．
    ．為期審慎並兼顧張員權益，本案爰請貴局再行審酌為宜」
    ，僅提醒被告再詳查原告銓敘資格無誤後，顧及原告之權益
    （擔任薦任第7 職等至第8 職等專員一般行政職系職務，高
    於原告現職，較符合原告權益）再核發派令，被告認知顯然
    有誤。爰此，被告拒絕核發派令之因只有1 項，乃為銓敘部
    所函示「未具一般行政職系職務任用資格」，然觀諸銓敘部
    91年12月11日部銓三字第0912203846號函及91年11月11日部
    特三字第0000000000號令，並無法律上之依據，該函釋及命
    令明顯違反法律保留原則，依據該函釋及命令之拒絕核發派
    令之處分應屬違法無效之行政處分。因此，被告依法應核發
    派令，以符合公務人員任用法第22條及公務人員陞遷法第5
    條第2 項、第8 條、第9 條之規定。此外，被告曾表示之公
    務人員任用法施行細則第21條所定「．．．函商原服務機關
    同意，始得調用」，增加公務人員任用法第22條所無之限制
    ，是否違法，請一併供參。
四、被告於庭訊中主張有關甄試資格審查係由事後審查等云云。
    然此部分爭議有下列事實可供證明：
  (一)電話通聯紀錄：在報名招考時，被告所屬人事室承辦人呂繼
    蘭曾以電話連繫銓敘部銓敘司，確認原告符合考試資格，至
    於甄試結束後，發文銓敘部特審司詢問原告之銓敘資格則是
    另外一件事，無法否定被告及銓敘部銓敘司曾對原告應考資
    格進行審核之事實。
  (二)公務人員任用的順序：被告為國家行政機關，各種人事任用
    程序與其他機關應無差異，我國各項公務員人事考試或甄試
    ，皆將參加考試或甄試人員先將其學歷、考試、經歷等條件
    先一一審核無誤後，通知考試或甄試，尚未見有考試機關先
    隨便同意參加考試後，再行事後審查的情形。再者，依公務
    人員任用程序，依序為考試程序、任用程序及銓敘程序，不
    可能先銓敘後再考試，也不可能已經到任用程序再考慮考試
    問題，顯見被告為求勝訴，故意說出與事實不合之證詞。
  (三)承辦人員未有懲處：按公務人員陞遷法第5 條第1 項規定：
    「各機關職務出缺時，除依法申請分發考試及格或依本法得
    免經甄審之職缺外，應就本機關或他機關具有該職務任用資
    格之人員，本功績原則評定陞遷。」及同法第16條規定：「
    各機關辦理陞遷業務人員，不得徇私舞弊、遺漏舛誤或洩漏
    秘密；其涉及本身、配偶及3 親等以內血親、姻親之甄審案
    ，應行迴避。如有違反，視情節予以懲處。」倘被告認為甄
    審情形有疏誤，誤發商調函，應有懲處之情形，惟遲至今日
    未見被告懲處承辦人員，顯見甄審程序並無問題，原告具備
    參加甄審資格，具有任用資格。
  (四)甄審過程之錄音：被告為辦理甄審，邀集10位委員以口試的
    方式，對參加甄試人員一一詢問，為求慎重被告將考試情形
    一一錄音。其中1 位甄審委員曾詢問原告是警察人員是否符
    合參加甄試資格？承辦人員曾表示：承辦人員曾詢問銓敘部
    ，原告符合甄試資格。可請被告提供當日甄試之錄音資料。
五、按公務人員陞遷法第15條規定：「公務人員對於本機關辦理
    之陞遷，如認有違法致損害其權益者，得依公務人員保障法
    提起救濟」，又公務人員保障法第26條規定：「公務人員因
    原處分機關對其依法申請之案件，於法定期間內應作為而不
    作為，認為損害其權利或利益者，亦得提起復審。前項期間
    ，法令未明定者，自機關受理申請之日起為兩個月。」對於
    請求作成行政處分之復審，創設新的救濟類型。原告對於被
    告辦理陞遷之方法、程序及甄選結果並無爭執，系爭標的為
    ：於依法甄選程序及商調完成後「請求被告核發薦任第7 職
    等至第8 職等一般行政職系專員職務之派令」，今原告所不
    服乃因被告對於原告身為警察（83年外事警察特考及格），
    於依法甄選通過及商調後，突然主張原告受「特考特用永久
    限制轉調之限制」（查83年之公務人員考試法及任用法並無
    此種限制），致原告依公務人員陞遷法第8 條及第9 條經被
    告甄審通過認定專長（公務人員任用法第18條第2 項）及依
    公務人員任用法第22條商請所屬單位同意調任，仍然無法調
    任及銓敘。
六、按公務人員陞遷法第5 條規定：「各機關職務出缺時，除依
    法申請分發考試及格或依本法得免經甄審之職缺外，應就本
    機關或他機關具有該職務任用資格之人員，本功績原則評定
    陞遷。各機關職缺如由本機關人員陞遷時，應辦理甄審。如
    由他機關人員陞遷時，應公開甄選。」原告原任職於臺北市
    警察局捷運警察隊擔任分隊長一職，經參加被告公開考試甄
    選，甄審委員會以第1 名之成績評定，獲得調任該機關薦任
    第7 職等至薦任第8 職等專員職務之權利，並以91年10月24
    日職人字第0910038472號函商請臺北市警察局同意調任該項
    職缺。原告信賴被告及銓敘部之同意，而參加上開之甄選並
    獲商調，應有行政程序法第8 條所定信賴保護原則之適用，
    得請求相關機關同意商調及銓敘合格，於公法上有請求權，
    非僅屬期待權，今被告以銓敘部之函釋否准調任及銓敘，影
    響原告之身分權及俸給權，依法得提起就行政救濟，請求為
    特定內容之行政處分。
七、按憲法第23條之規定，在學理上稱之為法律保留原則，乃謂
    沒有法律授權行政機關即不能合法的作成行政行為，蓋憲法
    已將某些事項保留予立法機關，須由立法機關以法律加以規
    定，故在法律保留原則下，行政行為不能以消極的不牴觸法
    律為已足，尚須有法律之明文依據，故又稱積極的依法行政
    。按公務人員任用法第3 條、第6 條、第7 條、第8 條及第
    14條等乃立法說明職等標準、職務等列表及職務說明書及各
    種職系之歸屬核備。依同法之授權所訂定之上開「適用職系
    對照表」為全國公務人員考試及格人員考試類科適用職系之
    對照，非為限制任用及轉調，此觀諸85年11月14日及91年1
    月29日修正通過之現行公務人員任用法自明。依現行公務人
    員任用法第13條第5 項規定：「第1 項各等級特種考試及格
    人員，僅取得申請舉辦特種考試機關及其所屬機關有關職務
    任用資格。第2 項各等級特種考試及格人員，依各該考試及
    任用法規之特別限制定之」、第18條第3 項規定：「各等級
    特種考試及格人員之調任，以申請舉辦該特種考試之機關及
    其所屬機關有關職務為限。」特考及格之公務人員不得調任
    及轉任，此類規定乃所謂「特考特用永久限制轉調」。爰此
    ，上開「適用職系對照表」為說明各類科考試及格之全國公
    務人員及機關間之職等標準、職務等列表及職務說明書及各
    種職系之歸屬，非為法律授權行政機關藉由訂定此「適用職
    系對照表」限制公務人員之初任、調任及轉任，當可確立。
    原告於83年通過特種考試外事警察人員乙、丙等考試，並經
    合格實授警佐1 階巡官，俟因86年官職等調整，另敘為警正
    4 階分隊長，現為警正3 階分隊長（比敘薦任第7 職等），
    依公務人員任用法第18條但書規定：「但中華民國85年1 月
    17 日 公務人員考試法修正公布前，各等級特種考試及格人
    員之調任，依各該考試及格及任用法規之特別限制行之。」
    原告之調任及轉任應依85年公務人員考試法及公務人員任用
    法修正以前之規定（含警察人員管理條例），非僅依現行公
    務人員法制之規定，然85年公務人員考試法及公務人員任用
    法暨各項考試及任用規定當中並無任何限制調任或轉任之規
    定，換言之，原告於83年通過特種考試外事警察人員乙、丙
    等考試，依法應可遷調至其他機關，不限於警察、消防或海
    岸巡防等機關。倘以該85年公務人員考試法及公務人員任用
    法修正以前之上開「適用職系對照表」中「備註欄」作為限
    制公務員之權利或義務之規定，因非有法律明文授權，依中
    央法規標準法第5 條及司法院釋字第443 號解釋，涉及人民
    其他自由權利之限制者，亦應由法律加以規定。亦即上開「
    適用職系對照表」中，主管機關僅可屬於執行法律之細節性
    、技術性次要事項為必要之規範，不得逾越母法之規定，若
    行政機關作此限制權利之規定，則違反法律保留原則，逾越
    法令之部分應屬無效。退萬步言，倘爰引上開「適用職系對
    照表」即可限制公務人員限制調任或轉任，又何必於85年1
    月17日修正有關「特考特用永久限制轉調」之相關法令，僅
    憑上開「適用職系對照表」即可達到規範目的，何以特別立
    法限制。顯見上開「科適用職系對照表」不論依85年1 月17
    日修正前後與否，皆非為限制經各等級特種考試公務人員及
    格而任用之公務人員之轉調，倘有以此為限制公務人員轉調
    即屬違法。
八、依憲法第7 條所定平等權，公務人員任用法有關特考特用「
    限制轉調」之法令規定，於宣告違憲之前固有其憲法上之根
    據，然此種限制僅對於參加特種考試人員，於參加一般高普
    考試及格之人員，並無轉調之其他機關之限制，於此對於高
    普考試及格人員與特種考試及格人員，存有不同之待遇，與
    憲法平等權似屬有間。換言之，高普考試及格人員可調任特
    考機關，特種考試及格人員不得調任一般行政機關，此種法
    令上之規定，與平等權之精神相悖。再者，公務員之任用與
    遷調應以能力有否為斷，非以所原具有的地位資格為斷，否
    則即為始初起點之不平等、機會之不平等，特種考試之公務
    員人一旦任公務員即受限制不可調任，即使努力學習其他知
    識，例如：英文、法律、電腦等，亦因特別規則之違法限制
    而無法成為對價之報酬，則公務人員陞遷法所規定擇優甄選
    陞遷，豈不形同具文，公務員之進修不過是心靈與道德之提
    昇，對於國家發展並無幫助。既然原考試既以決定一切，又
    何必勞心勞力提昇自己。或有云者，以考試難易不同、錄取
    率不同為斷，認為與平等權並無違背，然此類問題應從考試
    科（題）目改進，非可據以為限制公務人員之遷調。另「特
    考特用永久限制轉調」乃基於政策下之產物，倘法律未明文
    規定，即非得容認行政機關以解釋之方式強加無端之限制，
    切勿為達政策上之目的，省略立法程序上之要求，而犧牲人
    民之權益。
九、被告所援引銓敘部函釋有違法律保留原則：
  (一)銓敘部91年5 月15日部地一字第0915130205號函暨91年2 月
    12日部特三字第0912103793號函頒規定已明文說明警察人員
    特考特用之限制，該函釋內容略以：「說明：二、．．．85
    年1 月17日修正公務人員考試法原第3 條第2 項有關限制轉
    調其他機關之規定，其適用對象係為85年以後特種考試及格
    人員，至於84年以前警察特考及格，於警察機關任警察官職
    務者，如擬調任一般行政機關，自得依其調任當時適用之『
    依法考試及格人員考試類科適用職系對照表』，按其考試類
    科，調任該表所列職系職務，尚不受上開公務人員考試法原
    第3 條第2 項不得轉調其他機關規定之限制。三、依前項規
    定，以台端所應84年特種考試警察人員考試丙等考試行政警
    察人員考試資格，得依『依法考試及格人員考試類科適用職
    系對照表』規定，調任縣市政府暨其所屬機關委任職警察行
    政、安全保防、政風及海巡行政職系職務。」詳究該函釋，
    85年以前特種考試警察人員及格人員，亦以上開「適用職系
    對照表」規定限制調任，惟上開「適用職系對照表」依前開
    之論述，於85年修法前欠缺法律授權限制轉調且上開「適用
    職系對照表」之目的亦非以特考特用限制轉調為目的。公務
    人員任用法第16條規定：「高等考試或相當高等考試以上之
    特種考試及格人員，曾任行政機關人員、公立學校教育人員
    或公營事業人員服務成績優良之年資，除依法令限制不得轉
    調外，於相互轉任性質程度相當職務時，得依規定採計提敘
    官、職等級。」亦同意公務人員除法令限制外（84年前警察
    人員之轉調於無法令之限制），於機關間之調任時，得相互
    「轉任」性質程度相當職務，此部份適例如警察人員轉任村
    里幹事等。此外，銓敘部以函釋解釋警察人員特考特用之疑
    義固為職權所掌，然以此行政規則作為統一限制警察人員之
    權利義務之基礎或法源，與前揭司法院大法官解釋及中央法
    規標準法第5 條顯然相悖，應檢討後重新為適法之解釋。
  (二)銓敘部91年12月11日部銓三字第0912203846號書函略以：「
    公務人員任用法第18條第3 項規定：『各等級特種考試及格
    人員之調任，以申請舉辦該特種考試之機關及其所屬機關有
    關職務為限。但中華民國85年1 月27日公務人員考試法修正
    公布前，各等級特種考試及格人員之調任，依各該考試及任
    用法規之特別限制行之。』次查特種考試警察人員考試規則
    第9 條第1 項規定：『本考試及格人員，依法取得警察官任
    官資格及警察、消防或海岸巡防機關、學校有關職務任用資
    格。』復查銓敘91年11月11日部特三字第0000000000號令：
    「．．．二、警察特考及格人員之調任，應依公務人員任用
    法、公務人員考試法相關規定及其擬任當時適用之『職組暨
    職系名稱一覽表』、『依法考試及格人員考試類科適用職系
    對照表』規定辦理；其一兩表規定已無法初任、調任、轉任
    或再任之職系均不得依調任辦法認定其職系專長。．．．」
    又查依法考試及格人員考試類科適用職系對照表規定，特考
    警察人員外事警察考試及格人員，得適用『警察行政』及『
    海巡行政』等職系，在警察、消防、海岸巡防機關任職者尚
    得適用『一般行政』職系。．．．。」查上開銓敘部函釋有
    以下謬誤：
  1.83年之公務人員考試法及公務人員任用法並無針對警察人員
    特考特用之限制任何特別限制。83年特種考試警察人員考試
    規則並未規定所謂目前特種考試警察人員考試規則之限制，
    且用考試規則來規範任用資格，實為舉辦考試人員之創舉，
    蓋公務人員考試法所授權之考試規則僅可規範考試應行注意
    事項，並不包含任官資格及任用資格，此為任公務人員任用
    法所規範。
  2.以91年11月11日部特三字第0000000000號令來規範83年通過
    考試之人員任用資格及遷調，不僅違反法律保留原則，亦與
    法律不溯及既往原則相悖，又所謂以上開兩表認定其職系專
    長，試問公務人員陞遷法所規定之甄選，豈非只選擇特定人
    士，不考慮其真正之專業能力，那麼這樣的甄選僅徒具形式
    ，成為某特定人士之進身之階，由此可見，上開兩表不僅違
    反法律保留原則，亦與公務人員陞遷法之立法意旨有間，行
    政規則與法律牴觸，違反法律優越原則。
  3.銓敘部除以「特考特用」限制警察特考及格人員調任一般行
    政機關外，對於調任一般行政機關之該等人員，復以行政命
    令限制其職務專長，有違公務人員任用法基本原則。按公務
    人員任用法第18條第3 項及現職公務人員調任辦法第9 條分
    別規定：「各等級特種考試及格人員之調任，以申請舉辦該
    特種考試之機關及其所屬機關有關職務為限，但中華民國85
    年1 月17日公務人員考試法修正公布前，各等級特種考試及
    格人員之調任，依各該考試及任用法規之特別限制行之」、
    「各等級特種考試及格人員之調任，應受各該考試及任用法
    規之限制。」有關警察特考及格人員調任之限制，「公務人
    員特種考試警察人員考試規則」第10條規定「．．．自中華
    民國85年起，特種考試警察人員考試及格人員均適用之。．
    ．．實際任職6 年內不得轉調內政部或行政院海岸巡防署及
    其所屬機關、學校以外之機關任職。」83年3 月14日修正之
    「特種考試警察人員考試規則」，對於84年以前警察特考及
    格人員並無調任之限制。再依「現職公務人員調任辦法」第
    5 條第4 款及第6 條第1 款規定：「在教育部認可之國內外
    獨立學院、大學或研究所畢業得有學士以上學位．．．。」
    第6 條規定：「現職公務人員有下列各款資歷之一者，得認
    為具有擬調任之薦任職務職系專長：一、具有第5 條各款資
    歷之一者。．．．五、曾任行政機關．．．委任第5 職等以
    上．．．滿2 年，且其工作性質與調任職務職系性質相近，
    成績優良有證明文件者。」第5 條第3 款規定：「在教育部
    認可之國內外獨立學院、大學或研究所畢業得有學士以上學
    位，其學系．．．與調任職務職系性質相近者。」原告具有
    輔大西班牙語文研究所碩士學歷，且曾服務於臺北市警察局
    外事科擔任接待外賓工作，全民英檢中高級測驗以滿分通過
    。原告於通過被告之依法公開招考後，其嗣後之調任已符合
    公務人員任用法第18條第2 項及現職公務人員調任辦法之專
    長認定，得依公務人員陞遷法第22條依法商調。惟銓敘部於
    「職組職系名稱一覽表」及上開「適用職系對照表」之「備
    註欄」規定：「在警察、消防、海岸巡防機關得適用之職系
    ，不得調任非警察、消防、海岸巡防機關各該職系暨其同職
    組其他職系。」銓敘部於特考特用法定限制外，另以行政命
    令限制警察特考及格人員職系專長認定之方式，目的在全面
    防堵警察特考及格人員取得一般公務人員資格。然造成凡以
    警察特考取得公務人員任用資格者，無論其具備何種學歷，
    目前從事何種職務，具有多少工作經驗，曾否透過公開考試
    錄取，如何戮力從公，如何表現優良，均一概不得審定具有
    警察行政以外專長，顯與公務人員任用法第2 條：「公務人
    員之任用，應本專才、專業、適才、適所之旨，初任與升調
    並重，為人與事之適切配合。」之基本原則背道而馳。
  4.「職組職系名稱一覽表」及上開「適用職系對照表」之「備
    註欄」相關規定，逾越公務人員任用法第14條之授權範圍，
    增加母法所無之限制，應屬無效。銓敘部91年11月11日部特
    三字第0000000000號令未具法律授權，以之排除「現職公務
    人員調任辦法」，亦違反法律保留原則。從法制層面觀之，
    「職組職系名稱一覽表」及上開「適用職系對照表」乃說明
    警察特考及格人員依其考試類科得適用之職系，以及單憑該
    職系調任時之限制，並未表示警察特考及格人員不得適用現
    職公務人員調任辦法。退步言之，縱認依前開二表「備註欄
    」之規定意旨，得排除調任辦法之適用，然授權訂定二表之
    公務人員任用法第14條僅規定：「職系、職組及職系說明書
    ，由考試院定之。」該二表於備註欄規定「不得調任．．．
    其他職系」，顯然逾越母法之授權，該「備註欄」之規定，
    依行政程序法第158 條第2 款：「無法律之授權而剝奪或限
    制人民之自由、權利者。」應屬無效。至於銓敘部91年11月
    11日部特三字第0000000000號令稱：「其依兩表規定已無法
    初任、調任、轉任或再任之職系，均不得依調任辦法認定其
    職系專長．．．。」既無法律授權，而以1 紙函令限制公務
    人員權利，排除具有法律授權之「現職公務人員調任辦法」
    適用，亦屬違反法律保留原則而無效。
  5.被告主張「職組暨職系名稱一覽表」、上開「適用職系對照
    表」之法源依據為公務人員任用法第14條，惟查，該兩表僅
    為說明之用，規範內容仍應端看公務人員任用法之規定，又
    85 年11 月14日修正之公務人員任用法對於原告於83年通過
    之考試之職組及職系並無限制，故不得以之為限制。再者，
    以該二表中之「備註欄」作為限制公務員遷調之理由，不僅
    於法無據，更是違法之濫觴。
十、公務人員考試法已於90年12月26日修正公布第3 條第2 項規
    定：「為因應特殊性質機關之需要及照顧身心障礙者、原住
    民族之就業權益，得比照前項（按：指公務人員高普考試）
    之等級舉行1 、2 、3 、4 、5 等之特種考試，除本法另有
    規定者外，及格人員於6 年內不得轉調申請舉辦特種考試機
    關及其所屬機關以外之機關任職。」另91年3 月29日修正發
    布之同法施行細則第6 條規定：「本法修正施行前，經各種
    公務人員特種考試及格，受特考特用永久限制轉調人員，除
    本法第4 條及第23條（按：指88年以後之特種考試退除役軍
    人轉任公務員考試）之規定者外，於考試錄取訓練期滿成績
    及格取得考試及格資格之日起實際任職滿6 年後，得轉調申
    請舉辦特種考試機關及其所屬機關以外之機關任職。」再者
    ，考試院第9 屆第282 次會議決議：(一)公務人員任用法第13
    條及第18條有關特考特用限制轉調規定未配合公務人員考試
    法第3 條規定修正前，各等級特種考試及格人員之任用及調
    任，仍依公務人員考試法規規定辦理。(二)85年至90年間依公
    務人員考試法第3 條辦理之特種考試及格人員，其任用及調
    任，依公務人員考試法施行細則第6 條所規定辦理（銓敘部
    91年7 月1 日部地一字第0915130394號函參照）。詳言之，
    考試院認為除85年至90年間依公務人員考試法第3 條辦理之
    特種考試及格人員，其任用及調任，本法修正施行前，依公
    務人員考試法施行細則第6 條所規定辦理，亦即經各種公務
    人員特種考試及格，受特考特用永久限制轉調人員，除公務
    人員考試法第4 條及第23條之規定者外，於考試錄取訓練期
    滿成績及格取得考試及格資格之日起實際任職滿6 年後，得
    轉調申請舉辦特種考試機關及其所屬機關以外之機關任職。
    原告自83年特種考試外事警察人員乙、丙等考試及格，經銓
    敘合格實授警察官，非屬85年至90年間依公務人員考試法第
    3 條辦理之特種考試及格人員，亦非公務人員考試法第4 條
    及第23條所規範之人員，且實際任職滿6 年，符合現行公務
    人員考試法第3 條及其施行細則第6 條之規定，依上開考試
    院之決議，自得轉調申請舉辦特種考試機關及其所屬機關以
    外之機關任職。
乙、被告主張之理由：
一、行政訴訟法第5 條第規定：「人民因中央或地方機關對其依
    法申請之案件，於法令所定期間內應作為而不作為，認為其
    權利或法律上利益受損害者，經依訴願程序後，得向高等行
    政法院提請請求該機關應為行政處分或應為特定內容之行政
    處分之訴訟。人民因中央或地方機關對其依法申請之案件，
    予以駁回，認其權利或法律上利益受違法損害者，經依訴願
    程序後，得向高等行政法院提起請求該機關為行政處分或應
    為特定內容之行政處分之訴訟。」本件係源於被告內部有1
    名薦任第7 職等至第8 職等一般行政職系之專員職務出缺，
    爰依公務人員陞遷法之規定辦理公開甄選，擬向被告以外之
    機關商調符合公務人員任用法資格之公務人員至被告機關任
    職，並非原告依法有任何向被告申請核發派令之權利。被告
    雖曾向原告當時任職之機關臺北市警察局商調原告至被告機
    關任職，惟查：
  (一)臺北市警察局業以91年11月11日北市警人字第09143020300
    號函復被告略以：「查本局捷運警察隊分隊長甲○○係中央
    警察大學59期外事系畢業，83年特種考試外事警察人員乙、
    丙等考試及格，渠調任貴局一般行政職系專員職務，爰依前
    開規定，應未具法定銓敘資格。」是原告並無任何法律上之
    依據得申請被告核發並調派其至被告機關擔任薦任第7 職等
    至第8 職等一般行政職系專員之行政處分。
  (二)申言之，原告並非依法向被告申請行政處分而為被告駁回之
    案件，被告依法亦無任用原告且核發其派令之義務，且原告
    本非被告任用之人員，亦不可能因被告未予核發派令而受有
    任何權利或法律上利益之損害，原告自無從依行政訴訟法第
    5 條第1 項及第2 項之規定，提起本件訴訟請求被告任用並
    核發派令。
二、原告並不具備被告薦任第7 職等至第8 職等一般行政職系專
    員職缺之任用資格：
  (一)依被告組織條例第12條規定：「第5 條至第10條所定各職稱
    人員，其職務所適用之職系，依公務人員任用法第8 條規定
    ，就有關職系選用之。」復按公務人員任用法第8 條規定：
    「各機關組織法所定之職務，應依職系說明書歸入適當之職
    系，列表送銓敘部核備。」同法第14條復規定：「職系、職
    組及職系說明書，由考試院定之。」
  (二)本件係源於被告有薦任第7 職等至第8 職等一般行政職系專
    員職缺一名，依上揭規定自僅得就具有相關職系資格者選用
    之，而原告係應83年警察特考乙等考試外事警察人員類科及
    格，而該考試並未設職系，縱使及格亦無從取得系爭職缺所
    需具備之「一般行政職系」之資格，是原告自無從以其係83
    年警察特考乙等考試外事警察人員類科及格，而主張其具有
    被告系爭職缺之任用資格。
  (三)依原告請求調任時之公務人員任用法施行細則第14條第1項
    及第2 規定：「在本法施行前經依法考試及格或依法銓敘合
    格實授者，取得與擬任職務性質相近程度之任用資格。」以
    及「前項依法考試及格人員考試類科適用職系，由銓敘部會
    同考選部認定之。」則原告依其請求調任時之「適用職系對
    照表」規定，其所取得之資格，僅適用警察行政及海巡行政
    職系，並備註僅在警察、消防、海岸巡防機關任職者，尚得
    適用一般行政職系，是原告確無從以其警察特考乙等考試外
    事警察人員類科考試及格之資格，調任被告機關擔任一般行
    政職系職務。
  (四)縱使原告於警察、消防、海岸巡防機關任一般行政職系工作
    經銓敘合格，依「職組暨職系名稱一覽表」附則五、「依『
    適用職系對照表』備註欄規定，在警察、消防、海岸巡防機
    關得適用之職系，不得調任非警察、消防、海岸巡防機關各
    該職系暨同職組其他職系。」之規定，原告亦無從調任被告
    機關擔任一般行政職系職務。
  (五)雖原告稱其並非85年以後應特種考試及格人員，不適用「特
    考特用限制轉調」云云，惟本件並非單純「特考特用限制轉
    調」之問題，而是原告自始所取得者，乃未設職系之警察特
    考乙等考試外事警察人員資格。申言之，原告自始即非取得
    公務人員一般行政職系之任用資格，即使依「適用職系對照
    表」之規定，從寬認定其適用之職系，亦不能取得被告機關
    系爭職缺之任用資格，是原告稱其並非85年以後應特種考試
    及格人員，被告不應以「特考特用限制轉調」之規定拒絕其
    調任云云，顯係對法規適用有所誤解。
三、原告當時任職之機關亦未同意原告之商調，依公務人員任用
    法之規定，原告亦無從請求被告核發派令：
  (一)按公務人員任用法第22條規定，各機關不得任用其他機關人
    員。如業務需要時，得指名商調之。但指名商調特種考試及
    人員時，仍應受第13條5 項及第18條第3 項任用規定之限制
    。同法施行細則第21條亦規定：「本法第22條所稱如業務需
    要，得指名商調之，指各機關職務出缺時，如因業務需要，
    需任用其他機關人員時，應經該機關依公務人員陞遷法規規
    定辦理後，詳細敘明擬調人員之職稱、姓名及擬任之職務，
    函商原服務機關同意，始得調任。」
  (二)被告辦理系爭職務之公開甄選，並依應徵者面談表現排列商
    調之優先順序，然此並非即謂原告已取得被告機關系爭職務
    之任用資格，除原告根本未具備系爭職務「一般行政」相關
    職系資格已如前述外，被告發函原告當時服務機關臺北市警
    察局徵求其同意時，業據其91年11月11日北市警人字第0914
    3020300 號函復，是原告任職之臺北市警察局函文中，並無
    任何同意原告調任被告機關之明確表示，依公務人員任用法
    第22條各機關不得任用其他機關人員之規定，被告自無從逕
    自核發當時業於臺北市警察局捷運警察局任職之原告系爭職
    務之派令。
  (三)公務人員任用法施行細則第21條規定：「本法第22條所稱如
    業務需要，得指名商調之，指各機關職務出缺時，如因業務
    需要，需任用其他機關人員時，應經該機關依公務人員陞遷
    法規規定辦理後．．．。」公務人員陞遷法第5 條則規定：
    「各機關職務出缺時，除依法申請分發考試及格或依本法得
    免經甄審之職缺外，應就本機關或他機關具有該職務任用資
    格之人員，本功績原則評定陞遷。」關於原告並未具有系爭
    職務之任用資格除已如前述外，被告業曾函詢銓敘部並經該
    部以91年12月11日部銓三字第1912203846號書函復略以：「
    二、查公務人員任用法第18條第3 項規定：『各等級特種考
    試及格人員之調任，以申請舉辦該特種考試之機關及其所屬
    機關有關職務為限。但中華民國85年1 月17日公務人員考試
    法修正公布前，各等級特種考試及格人員之調任，依各該考
    試及任用法規之特別限制行之。』次查特種考試警察人員考
    試規則第9 條第1 項：『本考試及格人員，依法取得警察官
    任官資格及警察、消防、或海岸巡防機關、學校有關職務任
    用資格。』三、復查本部91年11月11日0000000000號令：『
    ．．．二、警察特考及格人員之調任，應依公務人員任用法
    、公務人員考試法相關規定及其擬任當時適用之職組暨職系
    名稱一覽表、依法考試及格人員考試類科適用職系對照表規
    定辦理；其依兩表規定已無法初任、調任、轉任或再任之職
    系，均不得依調任辦法認定其職系專長。．．．』又查依『
    適用職系對照表』規定，特考警察人員外事警察考試及格人
    員，得適用『警察行政』及『海巡行政』等職系，在警察、
    消防、或海岸巡防機關任職者尚得適用『一般行政』職務。
    」是原告確未具備系爭職務所需之一般行政職系之任用資格
    ，且未經其原服務機關同意調任被告機關，依公務人員任用
    法及公務人員陞遷法之相關規定，被告均無核發其派令之義
    務。
四、揆諸上開函釋及公務人員任用法之規定，原告係特種考試警
    察人員外事警察人員考試及格者，應未具備調任警察、消防
    、海岸巡防機關以外之其他機關擔任一般行政職系職務之任
    用資格，且被告非警察、消防或海岸巡防機關（學校），原
    告既未具備任用資格，被告如強行發派即屬違法，為符依法
    行政，被告為保障原告現職之權益，爰未再商調原告，並未
    違反作為義務，亦未損害其權利或利益。行政機關依公務人
    員陞遷法規定辦理甄選，係屬內部選擇符合業務需要人才之
    程序，並未對當事人作任何承諾，而商調其他機關現職人員
    ，僅係機關間協商溝通、意見徵詢作業，且需符合任用法令
    規定，並獲其服務機關同意調任，徵才機關始得據以核發派
    令。原告任職機關之上級主管機關即臺北市警察局亦未同意
    被告商調原告擔任被告前述職務，是以原告並無信賴保護原
    則之適用，併予敘明。
五、原告更無從請求被告核發薦任第7 職等或第8 職等一般行政
    職系專員以上職務之人事派令：
  (一)原告以被告系爭職務已另為訴外人楊青燕所派補，為維護其
    法律上之利益，變更起訴狀第1 項聲明為「撤銷被告91年12
    月19日職人字第0910057239號書函及92年3 之17日職人字第
    0920012033號函號，暨撤銷保訓會94年5 月13日94公審決字
    第0077號復審決定，並請求被告核發薦任第7 職等至第8 職
    等一行政職系專員或同職級以上職務之人事命令」云云，惟
    查：原告係以其參加原告薦任第7 職等或第8 職等一般行政
    職系專員職缺之公開甄選未獲錄取而提起，而被告既從未公
    開甄選薦任第7 職等或第8 職等一般行政職系專員以上之職
    務，原告更從未向被告申請該職務，即無從認為原告追加請
    求被告核發薦任第7 職等或第8 職等一般行政職系專員以上
    職務之人事派令，與本件請求之基礎相同，而應屬另一件與
    本件完全無關之請求，更非因情事變更而以他項聲明代最初
    之聲明，與行政訴訟法第111 條第3 項得為訴之變更或追加
    之規定不符，依同法第1 項規定：「訴狀送達後，原告不得
    將原訴變更或追加他訴。」原告追加請求被告核發薦任第7
    職等或第8 職等一般行政職系專員以上職務之人事派令部分
    ，自無准許之理由。
  (二)被告既從未公開甄選薦任第7 職等或第8 職等一般行政職系
    專員以上之職務，原告更從未向被告申請該職務，原告自無
    從依公務人員任用法及公務人員陞遷法等關於公務人員調任
    他機關之公開甄選及商調等相關規定，請求被告核發其薦任
    第7 職等或第8 職等一般行政職系專員以上職務之派令。
六、原告提出警察人員近5 年調任之警察、海巡、消防機關以外
    且銓敘及格之案例，係屬個案，與本件情況並不相同，並無
    比附援引之餘地：
  (一)原告援引原職為高雄市政府警察局警察大隊副大隊長之吳修
    養得轉任高雄市議會專門委員之例，主張其亦有調任被告機
    關系爭職務之資格，惟查吳修養所任之專門委員乙職係歸類
    於警察行政職系，其調任與前揭考試類科適用職系對照表之
    規定並無扞格，業為保訓會94年5 月3 日94公審決字第0077
    號調查認定在案，且與原告主張得因83年特種考試外事警察
    人員乙、丙等考試及格而取得一般行政職系任用資格之情形
    完全不同，自不足為本件原告是否符合被告機關系爭職務任
    用資格之參考。
  (二)另原告所舉之銓敘部92年9 月4 日部銓二字第0922242426 號
    函警察人員轉任監察院調查專員之例，係對警察人員另應84
    年專門職業及技術人員高等考試律師考試及格後，實際從事
    相當之專門職業或技術職務2 年以上，得否調任法制職系職
    務之函釋，與原告所執以83年特種考試外事警察人員乙、丙
    等考試及格即具備被告機關薦任第7 職等或第8 職等一般行
    政職系專員之任用資格更是風馬牛不相及，毫無比附援引餘
    地，業為保訓會94年5 月3 日94公審決字第0077號調查認定
    在案，原告自無從據以主張其業已具備被告機關系爭職務之
    任用資格。
    理  由
一、按「訴狀送達後，原告不得將原訴變更或追加他訴。但經被
    告同意，或行政法院認為適當者，不在此限。」、「有左列
    情形之一者，訴之變更或追加，應予准許：．．．二、訴訟
    標的之請求雖有變更，但其請求之基礎不變者。三、因情事
    變更而以他項聲明代最初之聲明。．．」行政訴訟法第111
    條第1 項、第3 項第3 款定有明文。原告起訴原主張被告應
    核發原告薦任第7 職等至第8 職等一般行政職系專員之人事
    派令，因被告於本院準備程序中表示，被告原招考薦任第7
    職等至第8 職等一般行政職系專員已為楊青燕所派補，現無
    該職缺，原告因此變更此部分之聲明為被告應核發薦任第7
    職等至第8 職等一般行政職系專員或同職級以上職務之人事
    派令，就其餘請求之基礎並未變動，被告雖表明不同意原告
    此項訴之變更，惟本院認為原告上揭訴之變更，於程序上尚
    屬有據，應予准許，合先敘明。
二、按「人民因中央或地方機關對其依法申請之案件，於法令所
    定期間內應作為而不作為，認為其權利或法律上利益受損害
    者，經依訴願程序後，得向高等行政法院提請請求該機關應
    為行政處分或應為特定內容之行政處分之訴訟。人民因中央
    或地方機關對其依法申請之案件，予以駁回，認其權利或法
    律上利益受違法損害者，經依訴願程序後，得向高等行政法
    院提起請求該機關為行政處分或應為特定內容之行政處分之
    訴訟。」行政訴訟法第5 條定有明文。而對於行政機關課予
    作為義務，須有法律上之依據，若請求之事項無法律之依據
    ，自應認無理由以判決駁回原告之訴。
三、本件係源於被告內部有1 名薦任第7 職等至第8 職等一般行
    政職系之專員職務出缺，爰依公務人員陞遷法之規定辦理公
    開甄選，擬向被告以外之機關商調符合公務人員任用法資格
    之公務人員至被告機關任職，原告於91年10月9 日雖經被告
    甄選為該局薦任第7 職等至第8 職等一般行政職系專員職缺
    外補之錄取人員，被告並以同年月24日職人字第09138472號
    函向臺北市警察局指名商調原告至被告機關任職，惟查：
  (一)臺北市警察局業以91年11月11日北市警人字第09143020300
    號函復被告略以：「查本局捷運警察隊分隊長甲○○係中央
    警察大學59期外事系畢業，83年特種考試外事警察人員乙、
    丙等考試及格，渠調任貴局一般行政職系專員職務，爰依前
    開規定，應未具法定銓敘資格。為期審並兼顧張員權益，本
    案爰請貴局再行審酌為宜。」有上揭函件附卷可參，又經被
    告陳明因原告未具法定銓敘資格，乃未續行原告之商調程序
    以觀，本件原告既未經被告依法完成商調程序，則原告難認
    有何法律上之依據得申請被告核發並調派其至被告機關擔任
    薦任第7 職等至第8 職等一般行政職系專員之行政處分。
  (二)次查原告既未經被告依法完成商調程序，難認有何法律依據
    有向被告申請核發派令之權利，而被告未經完成原告商調程
    序，依法亦無任用原告且核發其派令之義務。且原告本即非
    被告任用之人員，就此部分而言，亦不可能因被告未予核發
    派令而受有任何權利或法律上利益之損害，原告自無從依行
    政訴訟法第5 條第1 項及第2 項之規定，提起本件請求被告
    任用並核發派令之課予義務訴訟。
  (三)至原告請求被告核發薦任第7 職等或第8 職等一般行政職系
    專員以上職務之人事派令部分，原告雖謂被告原甄選薦任第
    7 職等或第8 職等一般行政職系專員已為楊青燕所派補，現
    無該職缺，因此請求被告核發薦任第7 職等或第8 職等一般
    行政職系專員以上職務之人事派令云云，惟被告除曾公開甄
    選上揭薦任第7 職等至第8 職等一般行政職系專員外，並未
    公開甄選薦任第7 職等或第8 職等一般行政職系專員以上之
    職務，原告亦從未向被告申請該職務，據被告陳明在卷，亦
    為原告所不爭，原告自無從依公務人員任用法及公務人員陞
    遷法等關於公務人員調任他機關之公開甄選及商調等相關規
    定，請求被告核發其薦任第7 職等或第8 職等一般行政職系
    專員以上職務之派令，故原告此部分課予義務訴訟之請求，
    亦顯無何公法上之請求權依據可言。
四、至本件原告主張其原已經被告指名商調後，被告嗣以原告未
    具法定銓敘資格為由，未再續行商調，則被告末再續行商調
    之程序苟有違法或顯然不當之情形，自屬有損害原告權利或
    利益之虞，至被告嗣是否已遴選他人任職乃另一問題，原告
    提起本件訴訟仍有權利保護之必要。故本院就被告未續行辦
    理原告商調之理由，自仍應審認是否合法。
五、本件被告未續行辦理原告商調之理由之一，乃原告並不具備
    被告薦任第7 職等至第8 職等一般行政職系專員職缺之任用
    資格，原告雖主張其有該任用資格云云，惟查：
  (一)依被告組織條例第12條規定：「第5 條至第10條所定各職稱
    人員，其職務所適用之職系，依公務人員任用法第8 條規定
    ，就有關職系選用之。」復按公務人員任用法第8 條規定：
    「各機關組織法所定之職務，應依職系說明書歸入適當之職
    系，列表送銓敘部核備。」同法第14條復規定：「職系、職
    組及職系說明書，由考試院定之。」
  (二)本件係源於被告有薦任第7 職等至第8 職等一般行政職系專
    員職缺1 名，依上揭規定自僅得就具有相關職系資格者選用
    之，而原告係應83年警察特考乙等考試外事警察人員類科考
    試及格，為兩造所不爭，而該考試並未設職系，縱使及格亦
    無從取得系爭職缺所需具備之「一般行政職系」之資格至明
    ，是原告自無從以其係83年警察特考乙等考試外事警察人員
    類科及格，而主張其具有被告系爭職缺之任用資格。
  (三)依原告請求調任時之公務人員任用法施行細則第14條第1項
    及第2 規定：「在本法施行前經依法考試及格或依法銓敘合
    格實授者，取得與擬任職務性質相近程度之任用資格。」、
    「前項依法考試及格人員考試類科適用職系，由銓敘部會同
    考選部認定之。」則原告依其請求調任時之公務人員任用法
    施行細則第14條規定，即應依「適用職系對照表」對照認定
    其所得適用之職系，此乃因原告應上揭考試類科並未設職系
    之故，故依法以「適用職系對照表」認定其職系，難認有違
    反法律保留原則可言。而依「適用職系對照表」規定，原告
    所取得之資格，僅適用警察行政及海巡行政職系，並備註僅
    在警察、消防、海岸巡防機關任職者，尚得適用一般行政職
    系，是原告確無從以其警察特考乙等考試外事警察人員類科
    考試及格之資格，調任被告機關擔任一般行政職系職務。
  (四)縱使原告於警察、消防、海岸巡防機關任一般行政職系工作
    經銓敘合格，依「職組暨職系名稱一覽表」附則五、「依『
    適用職系對照表』備註欄規定，在警察、消防、海岸巡防機
    關得適用之職系，不得調任非警察、消防、海岸巡防機關各
    該職系暨同職組其他職系。」之規定，原告亦無從調任被告
    機關擔任一般行政職系職務。
  (五)雖原告稱其並非85年以後應特種考試及格人員，不適用「特
    考特用限制轉調」云云，惟本件並非單純「特考特用限制轉
    調」之問題，而是原告自始所取得者，乃未設職系之警察特
    考乙等考試外事警察人員資格。亦即，原告自始即非取得公
    務人員一般行政職系之任用資格，即使依「適用職系對照表
    」之規定，從寬認定其適用之職系，亦不能取得被告機關系
    爭職缺之任用資格，是原告稱其並非85年以後應特種考試及
    格人員，被告不應以「特考特用限制轉調」之規定拒絕其調
    任云云，顯係對法規適用有所誤解，不足採信。
  (六)至原告稱本件於被告及銓敘部銓敘司曾對對原告應考資格進
    行審核云云，然此部分縱然屬實，亦對其事實上有無符合本
    件被告商調者為一般行政職系專員，須有該法定銓敘資格始
    有任用資格無關，故此部分不足為原告有利之認定。
六、本件被告未續行原告商調請求之另一理由，乃原告當時任職
    之機關亦未同意原告之商調，依公務人員任用法之規定，原
    告亦無從請求被告核發派令，經查：
  (一)按公務人員任用法第22條規定，各機關不得任用其他機關人
    員。如業務需要時，得指名商調之。但指名商調特種考試及
    人員時，仍應受第13條5 項及第18條第3 項任用規定之限制
    。同法施行細則第21條亦規定：「本法第22條所稱如業務需
    要，得指名商調之，指各機關職務出缺時，如因業務需要，
    需任用其他機關人員時，應經該機關依公務人員陞遷法規規
    定辦理後，詳細敘明擬調人員之職稱、姓名及擬任之職務，
    函商原服務機關同意，始得調任。」查商調乃就他機關人員
    為任用行為，既謂指名商調，自需考量原任職機關之立場為
    之，上揭公務人員任用法施行細則有關指名商調之解釋乃符
    合上揭商調意旨之規範目的，並無違反母法之規定，原告此
    部分所訴認上揭施行細則就此規定須原服務機關同意，違反
    法律保留原則云云，容有誤會。
  (二)次查被告辦理系爭職務之公開甄選，並依應徵者面談表現排
    列商調之優先順序，然此並非即謂原告已取得被告機關系爭
    職務之任用資格，除原告並未具備系爭職務「一般行政」相
    關職系資格已如前述外，被告發函原告當時服務機關臺北市
    警察局徵求其同意時，業據臺北市警察局91年11月11日北市
    警人字第09143020300 號函復略以「依銓敘部91年5 月15日
    部地一字第0915130205號書函暨考選部90年2 月13日選規字
    第0900000795號函頒『依法考試及格人員考試類科職系對照
    表』：『外事警察類科及格人員適用警察行政、海巡行政系
    ，另在警察、消防、海岸巡防機關任職者尚得適用一般行政
    職系。』（經洽銓敘部特審司及銓敘司承辦人承告，所稱一
    般行政職系係指適用任職機關內之一般行政職系）等規定，
    查本局捷運警察隊分隊長甲○○係中央警察大學59期外事系
    畢業，83年特種考試外事警察人員乙、丙等考試及格，渠調
    任貴局一般政職系專員職務，爰依前開規定，應未具法定銓
    敘資格。為期審慎並兼顧張員權益，本案爰請貴局再行審酌
    為宜。」有該函在卷可按，足見臺北市警察局函文中並無明
    確同意原告商調被告機關之文字，被告既未獲得原告原服務
    機關之上級主管權責機關臺北市警察局函復明確同意商調，
    則依公務人員任用法第22條各機關不得任用其他機關人員之
    規定，被告自無從逕自核發當時業於臺北市警察局捷運警察
    局任職之原告系爭職務之派令，原告所稱原服務單位業已同
    意云云，並未舉證以實其說，核與上揭函件內容不符，尚難
    採信。
  (三)公務人員任用法施行細則第21條規定：「本法第22條所稱如
    業務需要，得指名商調之，指各機關職務出缺時，如因業務
    需要，需任用其他機關人員時，應經該機關依公務人員陞遷
    法規規定辦理後．．．。」公務人員陞遷法第5 條則規定：
    「各機關職務出缺時，除依法申請分發考試及格或依本法得
    免經甄審之職缺外，應就本機關或他機關具有該職務任用資
    格之人員，本功績原則評定陞遷。」關於原告並未具有系爭
    職務之任用資格除已如前述外，被告業曾函詢銓敘部並經該
    部以91年12月11日部銓三字第1912203846號書函復略以：「
    二、查公務人員任用法第18條第3 項規定：『各等級特種考
    試及格人員之調任，以申請舉辦該特種考試之機關及其所屬
    機關有關職務為限。但中華民國85年1 月17日公務人員考試
    法修正公布前，各等級特種考試及格人員之調任，依各該考
    試及任用法規之特別限制行之。』次查特種考試警察人員考
    試規則第9 條第1 項：『本考試及格人員，依法取得警察官
    任官資格及警察、消防、或海岸巡防機關、學校有關職務任
    用資格。』三、復查本部91年11月11日0000000000號令：『
    ．．．二、警察特考及格人員之調任，應依公務人員任用法
    、公務人員考試法相關規定及其擬任當時適用之職組暨職系
    名稱一覽表、依法考試及格人員考試類科適用職系對照表規
    定辦理；其依兩表規定已無法初任、調任、轉任或再任之職
    系，均不得依調任辦法認定其職系專長。．．．』又查依法
    考試及格人員考試類科適用職系對照表規定，特考警察人員
    外事警察考試及格人員，得適用『警察行政』及『海巡行政
    』等職系，在警察、消防、或海岸巡防機關任職者尚得適用
    『一般行政』職務。」是原告確未具備系爭職務所需之一般
    行政職系之任用資格，且未經其原服務機關同意調任被告機
    關，依公務人員任用法及公務人員陞遷法之相關規定，被告
    均無核發其派令之義務。查上揭函釋並未違反相關法律規定
    ，原告質疑上揭函釋之合法性，乃有誤會。
七、揆諸上開函釋及公務人員任用法之規定，原告係特種考試警
    察人員外事警察人員考試及格者，應未具備調任警察、消防
    、海岸巡防機關以外之其他機關擔任一般行政職系職務之任
    用資格，且被告非警察、消防或海岸巡防機關（學校），原
    告既未具備任用資格，被告如依原告所請強行發派即屬違法
    ，為符依法行政，被告為保障原告現職之權益，未再續行商
    調原告程序，並未違反作為義務，亦未損害原告權利或利益
    。再參以行政機關依公務人員陞遷法規定辦理甄選，係屬內
    部選擇符合業務需要人才之程序，並未對當事人作任何承諾
    ，而商調其他機關現職人員，僅係機關間協商溝通、意見徵
    詢作業，且需符合任用法令規定，並獲其服務機關同意調任
    ，徵才機關始得據以核發派令。原告任職機關之上級主管機
    關即臺北市警察局亦未同意被告商調原告擔任被告前述職務
    ，已如前述，是原告既係因不符合商調相關規定，而未經被
    告續行商調，難認其有何信賴保護原則之適用。
八、至原告指稱近5 年內警察人員調任至警察、海岸巡防、消防
    以外機關且銓敘合格人員多不勝數云云，惟查：
  (一)按行政程序法第6 條規定：「行政行為，非有正當理由，不
    得為差別待遇。」係憲法上第7 條平等原則之具體規定，所
    謂正當理由，包括「為保障人民在法律上地位之實質平等，
    並不限制法律授權主管機關，斟酌具體案件事實上之差異及
    立法目的而為合理之不同處置」（司法院釋字第211 號解釋
    參照）以及「並不禁止法律依事務之性質，就事實狀況之差
    異而為合理之不同規範」（司法院釋字第481 號解釋參照）
    ，合先敘明。
  (二)茲以應未設職系考試及格人員，須依「適用職系對照表」對
    照認定其所得適用之職系，已如前述。原告提出警察人員近
    5 年調任之警察、海巡、消防機關以外且銓敘及格之案例，
    係屬個案，與本件情況並不相同，並無比附援引之餘地。
  (三)原告援引原職為高雄市政府警察局警察大隊副大隊長之吳修
    養得轉任高雄市議會專門委員之例，主張其亦有調任被告機
    關系爭職務之資格，惟查吳修養所任之專門委員乙職係歸類
    於警察行政職系，其調任與前揭「適用職系對照表」之規定
    並無扞格，是原告所稱，核屬誤解。且與原告主張得因83年
    特種考試外事警察人員乙、丙等考試及格而取得一般行政職
    系任用資格之情形完全不同，自不足為本件原告是否符合被
    告機關系爭職務任用資格之參考。
  (四)另原告所舉之銓敘部92年9 月4 日部銓二字第0922242426號
    函警察人員轉任監察院調查專員之例，係對警察人員另應84
    年專門職業及技術人員高等考試律師考試及格後，實際從事
    相當之專門職業或技術職務2 年以上，得否調任法制職系職
    務之函釋，與原告所執以83年特種考試外事警察人員乙、丙
    等考試及格即具備被告機關薦任第7 職等或第8 職等一般行
    政職系專員之任用資格更是不相及，毫無比附援引餘地，原
    告自無從據以主張其業已具備被告機關系爭職務之任用資格
    。
  (五)查原告所檢附銓敘部致臺北縣警察局新店分局林建宏之91年
    5 月15日部地一字第0915130205號書函，係告知林建宏以其
    所具84年警察特考丙等考試行政警察人員考試及86年警察特
    考3 等考試及格資格，如符合「適用職系對照表」規定者，
    始得調任縣市政府暨其所屬機關職務，與前揭意旨並無不合
    ，原告自不得以此主張比附援引。
九、綜上，被告以原處分否准原告調任被告一般行政職系薦任專
    員之請求，於法並無不合，復審決定就此部分認原告本件請
    求，已無實益，欠缺權利保護要件之論述雖屬有誤，但其駁
    回結論仍屬相同，應予維持。原告徒執前詞，訴請如聲明所
    示，為無理由，應予駁回。
十、本件事證已臻明確，至兩造其餘之主張及陳述，於本件判決
    結果不生影響，自毋庸一一論述，併此敘明。
據上論結，本件原告之訴為無理由，爰依行政訴訟法第98條第3
項前段，判決如主文。
中    華    民    國    95    年    6     月    29    日
                       第三庭審判長法  官  姜素娥
                                   法  官  吳東都
                                   法  官  陳秀
上為正本係照原本作成。
如不服本判決，應於送達後20日內，向本院提出上訴狀並表明上
訴理由，如於本判決宣示後送達前提起上訴者，應於判決送達後
20日內補提上訴理由書（須按他造人數附繕本）。
中    華    民    國    95    年    6     月    29    日
                                   書記官  呂美玲


司法院資訊處製作；財團法人民間司法改革基金會備份。
